---
title: "Eishockey Potsdam"
format: html
embed-resources: true
editor_options: 
  chunk_output_type: console
---

```{r, caching, include=FALSE}
# some chunks below are cached for faster compilation
knitr::opts_chunk$set(cache.extra = Sys.Date())
# cache.extra: whenever that value changes, the cache is invalidated
# this way, multiple compilation runs are fast, but the data is updated daily.
```

```{r icedata, echo=FALSE, results="hide", message=FALSE}
# playing days ----
options(rdwdquiet=TRUE)
eistage <- read.table("Eishockey_Tage.txt", stringsAsFactors=FALSE)
eistage <- as.Date(eistage[,1])

# weather data ----
kl  <- rdwd::selectDWD("Potsdam", res="daily", var="kl", per="hr")
kl  <- rdwd::dataDWD(kl, force=c(24*200,12), hr=6, varnames=TRUE)
kl <- kl[kl$MESS_DATUM>as.Date("2011-10-01"),] # Only relevant after 2012
colnames(kl)[1] <- "Tag"

# join datasets
kl <- merge(data.frame(Tag=eistage, EISHOCKEY=TRUE), kl, all=TRUE)
kl$EISHOCKEY[is.na(kl$EISHOCKEY)] <- FALSE
```


```{r icevis, echo=FALSE, results="hide"}
# helper function to add points at day of year (doy):
add_doys <- function(dates, offset=0, values=NULL, ...)
  {
  # browser()
  dec <- format(dates,"%m") > "08" # december at the left
  dx <- format(dates, paste0(ifelse(dec,2015,2016),"-%m-%d"))
  dy <- as.numeric(format(dates, "%Y"))
  dy[dec] <- dy[dec]+1
  if(is.null(values)) return(points(as.Date(dx), dy-offset, ...) )
  segments(x0=as.Date(dx), y0=dy, y1=dy-values/20, col=ifelse(values>0,"grey","red"))
  }
minyear <- 2011
maxyear <- as.numeric(format(Sys.Date()+40,"%Y")) # +40 for december
par(mar=c(2, 0.5, 2, 3.5))
plot(as.Date("2016-01-01")+c(-30,90), c(1,1), type="n", ylim=c(maxyear, minyear+0.7), axes=FALSE, ann=FALSE)
box()
berryFunctions::monthAxis(mlabels=month.abb, yformat=" ", quiet=TRUE, 
                          ytcl=par("tcl"), mcex=1, mline=-0.5)
abline(h=minyear:maxyear, col=8)
axis(4, minyear:maxyear, las=1, mgp=c(3,0.7,0))
add_doys(kl$Tag, values=kl$TMK.Lufttemperatur)
add_doys(kl$Tag[kl$EISHOCKEY], offset=0.2, col="blue", pch="*", cex=1.2) 
# Title:
at <- par("usr")[1]+10
main <- function(txt, col=1)
  {
  mtext(txt, side=3, line=0.8, at=at, col=col, cex=1, adj=0)
  at <<- at + strwidth(txt, cex=1)
  }
main("|", col="grey")
main("|", col="red")
main(": Potsdam Tagesmitteltemperatur und ")
main("*", col="blue")
main(": Eishockey Spieltage")
```

## Mitspielen

Neue Spieler sind ausdrücklich willkommen, auch ohne Ausrüstung!  

Zur Absprache, wann und wo wir spielen, nutzen wir:

- [WhatsApp Gruppe für Potsdam](https://chat.whatsapp.com/Fr7jS8lyqk2HEartrjN4nJ) 
- [WhatsApp Community für Brandenburg adH](https://chat.whatsapp.com/GNZhYHLWmNy90Ij2rRIrJA)
- [Emailverteiler](mailto:eis-list@uni-potsdam.de) (sende Email mit Betreff subscribe an [eis-list-join@uni-potsdam.de](mailto:eis-list-join@uni-potsdam.de?subject=subscribe))

Wir spielen als Amateure ohne Schutzausrüstung und halten **Schläger und Puck unten**.  
In all den Jahren gab es nur eine Verletzung, die genäht werden musste - und eingebrochen sind wir nie.

## Spielorte

- [Kindermannsee](https://maps.app.goo.gl/M44R2Vkqe9215bVFA) im Park Babelsberg (hält schon früh)
- [Maschinenteich](https://maps.app.goo.gl/6kfiA2UU5YjYn7oh9) im Park Sanssouci (Parkwächter)
- [Bornstedter See](https://maps.app.goo.gl/zEiQNKmm9dEsGst78) (sehr nice)
- [Heiliger See](https://maps.app.goo.gl/hAP5ezWwnmMJtP2aA) vor dem Marmorpalais (selten zugefroren)
- [Baggersee](https://maps.app.goo.gl/FUDTQgXTaJv4HUoq6) am Stern (zukünftig mehr Nutzung, da ich da jetzt wohne)

```{r, map, echo=FALSE, fig.height=3}
suppressWarnings(library(leaflet))
coords <- read.table(sep=",", text="
  lat      , lng      , col, name
  52.399444, 13.082222, blue, Kindermannsee
  52.396857, 13.083819, red , Parkplatz
  52.408611, 13.032778, blue, Bornstedter See
  52.411793, 13.032002, red , Parkplatz
  52.409440, 13.028706, red , Parkplatz
  52.395556, 13.028333, blue, Maschinenteich
  52.394642, 13.031707, red , Parkplatz
  52.412500, 13.071111, blue, Heiliger See
  52.410410, 13.073171, red , Parkplatz
  52.374649, 13.118457, blue, Baggersee
  52.375172, 13.122187, red , Parkplatz
  52.393792, 13.132278, blue, HPI Teich
", header = TRUE)

leaflet(coords) %>%
  addTiles() %>%
  addCircleMarkers(~lng, ~lat, popup=~name, color=~col)
```

## Ausrüstung

Ich (Berry) habe immer 5 Schläger, Schneeschieber, Teamleibchen, Pucks und Tore dabei. Schläger sind oft Mangelware, also gerne auch mehrere mitbringen, wenn du hast.  
Ich habe auf Anfrage Schlittschuhe zu verleihen in den Größen 37-40 (justierbar), 38.5, 41, 42, 44.

Wer kostengünstig gebrauchte Schlittschuhe sucht, findet diese ggf. in Sozialläden wie Exvoto Bornim oder Rückenwind am Stern.

## Hintergrund

Mein Eishockey-leben begann 2012 im Kurs von Till Francke über numerische Modellierung bei der Berechnung der Eisdicke.
Ich habe von meinen Erfahrungen mit Eislaufen erzählt (als Modellverifizierung) und er lud mich zum Spielen ein.  
Nach 5 Minuten war ich ein Fan fürs Leben und seitdem habe ich die Tage protokolliert, an denen wir spielen konnten.  
Die Daten der ersten Jahre (insbesondere 2012) sind nicht so vollständig wie in späteren Jahren. 
Mit der steigenden Anzahl von Personen in der Mailingliste waren wir immer früher draußen ^^.  
Ich habe nicht an allen Tagen selbst gespielt, sondern auch aufgezeichnet, wann andere Personen aus unserer Runde dabei waren.

Wann und wo wir in der Vergangenheit gespielt haben, ist [hier](https://github.com/brry/ice/blob/master/Eishockey_Tage.txt) gelistet *(Rechtsklick auf "Raw" -> "Ziel speichern unter")*.  
Der R code für diese Seite (inkl. Wetterdaten und Grafik) ist [hier](https://github.com/brry/ice/blob/master/index.qmd)  einsehbar.  
Alles ist unter GPL3 lizenziert (Verbreiten und Bearbeiten erwünscht, bitte diese Seite angeben).  
Feedback ist sehr willkommen als [Issue](https://github.com/brry/ice/issues) oder [E-Mail](mailto:berry-b@gmx.de).

Gut programmiert? Ich bin freiberuflich buchbar, siehe [brry.github.io](https://brry.github.io).


## Experimentelle Grafiken

Klimawandel:

```{r climate_data, echo=FALSE, cache=TRUE}
options(rdwdquiet=TRUE)
kl  <- rdwd::selectDWD("Potsdam", res="daily", var="kl", per="hr")
kl  <- rdwd::dataDWD(kl, force=c(24*200,12), hr=6, varnames=TRUE)
```

```{r climate_vis, echo=FALSE, cache=TRUE}
nmin <- tapply(kl$TMK.Lufttemperatur, format(kl$MESS_DATUM, "%Y"), function(x) sum(x<0))
nmin <- nmin[-length(nmin)] # exclude current year
par(mar=c(2,2,2,0.5), mgp=c(3,0.7,0), las=1)
plot(as.numeric(names(nmin)), nmin, type="l", 
     main="Anzahl Frosttage in Potsdam pro Kalenderjahr", lwd=1,
     panel.first=abline(v=seq(1880,2040,by=5), col=c("grey40","grey80"))
    )
berryFunctions::movAvLines(as.numeric(names(nmin)), nmin, widths=11, alpha=1, lwd=3)
```

Eine größere zeitliche Auflösung der ersten Grafik ist verfügbar, aber grafisch weniger verdaulich:

```{r hourly_data, echo=FALSE, results="hide", cache=TRUE}
options(rdwdquiet=TRUE)
lt  <- rdwd::selectDWD("Potsdam", res="hourly", var="air_temperature", per="hr")
lt  <- rdwd::dataDWD(lt, force=c(30*24, 6), hr=6, varnames=TRUE)
lt <- lt[c(1,3)]
colnames(lt) <- c("Zeit", "Temp")

eistage2 <- read.table("Eishockey_Tage.txt", stringsAsFactors=FALSE)
eistage2 <- as.POSIXct(eistage2[,1])
```

```{r hourly_vis, echo=FALSE, results="hide", fig.height=9, cache=TRUE}
thisyear <- as.numeric(format(Sys.Date(),"%Y"))

winter <- function(y)
{
x1 <- as.POSIXct(paste0(y-1,"-12-01 00:00:00"))
x2 <- as.POSIXct(paste0(  y,"-04-01 12:00:00"))
sel <- lt$Zeit > (x1-3600*24*2) & lt$Zeit < (x2+600*24*2)
x <- lt$Zeit[sel]
v <- lt$Temp[sel]
n <- sum(sel)
plot(x, v, type="n", xlim=c(x1,x2), ylim=c(-10,10), xaxs="i", axes=FALSE, ann=FALSE)
segments(x[-n], v[-n], x[-1], v[-1], 
         col=ifelse(v[-1]>0|v[-n]>0,"grey","red"), xpd=NA)
abline(h=0, col=8)
axis(4, 0, y, las=1)
points(data.frame(eistage2, 2), col="blue", pch="*", cex=2)
if(y==thisyear)
  berryFunctions::monthAxis(mlabels=month.abb, yformat=" ", quiet=TRUE, 
                            ytcl=par("tcl"), mcex=1, mline=-0.5)
}

par(mfrow=c(thisyear-2011,1), oma=c(2,0,2,0), mar=c(0,0.5,0,3.5))
for(y in 2012:thisyear) winter(y)
```

